【裁判字號】    97,易,3231
【裁判日期】    971231
【裁判案由】    詐欺
【裁判全文】
臺灣臺北地方法院刑事判決              97年度易字第3231號
公  訴  人  臺灣臺北地方法院檢察署檢察官
被      告  甲○○
上列被告因詐欺案件，經檢察官聲請逕以簡易判決處刑（97年度
偵字第15656號、第15665號），本院認不宜以簡易判決處刑，改
適用通常程序審理，判決如下：
    主    文
甲○○幫助共同意圖為自己不法之所有，以詐術使人將本人之物
交付，處有期徒刑肆月，如易科罰金，以新台幣壹仟元折算壹日
。
    犯罪事實
一、甲○○明知申請金融帳戶使用乃輕而易舉之事，一般人無故
    取得他人金融帳戶使用之行徑常與侵害財產性犯罪之需要密
    切相關，可預見將自己之帳戶提供予他人使用，可能幫助他
    人為詐欺犯行，竟仍基於幫助詐欺之不確定故意，於民國97
    年6 月11日某時許，前往安泰商業銀行（下稱安泰銀行）永
    吉分行（設臺北市○○區○○路292 號）申請設立帳戶（帳
    號：00000000000000號），旋在臺北縣板橋市某處，將該帳
    戶之之存摺、提款卡及密碼等資料，提供予某真實姓名年籍
    不詳之詐欺集團成員「蔡主任」使用，嗣該詐欺集團成員共
    同意圖為自己不法之所有，於同年6 月13日23時前之某時許
    ，以電話聯繫乙○○，自稱係網路商店之客服人員，向乙○
    ○佯稱其先前購物扣款發生問題，須依指示前往金融機構自
    動櫃員操作取消分期付款等語，因乙○○曾在網路購買物品
    而誤信為真，遂依指示前往高雄翠屏郵局自動櫃員機操作，
    自其金融機構帳戶內轉出2筆金額各為新台幣（下同）2萬66
    5元、1萬1,002 元之款項至甲○○之前開帳戶內，旋遭人以
    提款卡提領款項，嗣經發覺有異，始知遭騙，並報警循線查
    悉上情。
二、案經被害人乙○○訴由臺北市政府警察局信義分局、臺北縣
    政府警察局金山分局報告臺灣臺北地方法院檢察署檢察官偵
    查後，聲請逕以簡易判決處刑，本院認不宜以簡易判決處刑
    ，改適用通常程序審理。
    理    由
一、按被告以外之人於審判外之言詞或書面陳述，除法律有規定
    者外，不得做為證據，刑事訴訟法第159條第1項固定有明文
    。然被告以外之人於審判外之陳述，雖不符同法第159條之1
    至第159條之4之規定，而經當事人於審判程序同意作為證據
    ，法院審酌該言詞陳述或書面陳述作成時之情況，認為適當
    者，亦得為證據；當事人、代理人或辯護人於法院調查證據
    時，知有同法第159條第1項不得為證據之情形，而未於言詞
    辯論終結前聲明異議者，視為有前項之同意，同法第159 條
    之5 亦定有明文。是告訴人乙○○於警詢中所為之陳述，被
    告甲○○於本案言詞辯論終結前均未聲明異議，依前開規定
    ，並審酌其言詞陳述作成之情況，該警詢筆錄之內容係陳述
    其遭詐騙之過程，對於轉入之對方帳戶究係何人所有、被告
    為何人，均不知情，衡情其陳述當無受到外力介入或自我價
    值判斷干擾之情狀，並無顯不可信之情形，足認該供述證據
    得為證據，且屬適當，合先敘明。
二、訊據被告固坦承有向安泰銀行永吉分行申請設立帳戶並領取
    存摺、提款卡使用之事實，惟矢口否認有何幫助詐欺犯行，
    辯稱：伊見報紙刊登之廣告應徵司機工作，公司「蔡主任」
    要求伊開設帳戶，並稱伊工作內容為依公司指示開車前往指
    定之地點收錢後，將款項匯入伊帳戶內，公司再從帳戶內提
    款，伊乃於前揭時、地，將前開帳戶之存摺、提款卡及密碼
    交付「蔡主任」派來之人，不知該帳戶遭詐騙集團使用等語
    。
三、經查：
  (一)告訴人於97年6 月13日23時前之某時許，接獲自稱係網路商
    店之客服人員，向其佯稱先前購物扣款發生問題，須依指示
    前往金融機構自動櫃員操作取消分期付款等語，因告訴人曾
    在網路購買物品而誤信為真，遂依指示前往高雄翠屏郵局自
    動櫃員機操作，自其金融機構帳戶內轉出2筆金額各為2萬66
    5元、1萬1,002 元之款項至被告前開帳戶內，旋遭人以提款
    卡提領款項之事實，業據告訴人於警詢中指訴綦詳，並有郵
    政自動櫃員機交易明細表2 紙及被告之前開帳戶客戶存提紀
    錄單1 紙在卷可按，堪認被告前揭帳戶確已提供該詐騙集團
    實行詐欺取財犯罪時使用無疑。
  (二)按我國金融機構對於開立帳戶並無特殊資格及使用目的之限
    制，故凡有正當目的使用金融機構帳戶之必要者，均可自行
    前往申請開立帳戶，殊無借用他人帳戶使用之理，倘不自行
    申請設立帳戶，反無故向他人借用金融機構帳戶使用，依常
    理得認為其借用他人帳戶使用之行徑，極可能與財產性之犯
    罪密切相關，並藉此規避有犯罪偵查權限之機關循線追查之
    可能，此應為被告所得認知。況現今媒體報導中，或以購物
    付款發生錯誤、中獎、退稅、家人遭擄、信用卡款對帳或提
    款卡密碼外洩，疑似遭人盜領存款等事由，利用人頭帳戶作
    為轉帳帳戶，詐騙被害人至金融機構櫃檯電匯，抑或持提款
    卡至自動櫃員機依其指示操作，使被害人在不知情之狀況下
    依指示操作匯出款項後，隨即將之提領一空之詐騙手法，層
    出不窮，以被告係智慮成熟並具相當社會經驗之人而言，對
    此一犯罪型態，自難諉為不知。再者，帳戶之存摺、提款卡
    及密碼，均係關乎個人金融信用及隱私之重要物件，縱親如
    父母子女或夫妻，衡常若非出於特殊事由或目的，即無任意
    將之交由他方保管或使用，遑論將之提供不相熟識之他人使
    用。從而，被告上開帳戶之存摺、提款卡及密碼，若非經由
    被告交付並同意使用，則詐騙集團如何能肯認該帳戶之提款
    卡於脫離被告持有後，不致立即遭被告辦理掛失或暫停使用
    ，而放心、大膽遂行其詐欺取財犯行並以之充為收款之工具
    ，於要求被害人依指示逕將款項匯入或轉入上開帳戶後，旋
    即提領一空。益徵上開帳戶之存摺、提款卡及密碼係由被告
    提供予該詐騙集團成員使用甚明。
  (三)又刑法上之故意犯，可分為直接故意與不確定故意，所謂不
    確定故意即指行為人對於構成犯罪之事實，預見其發生而其
    發生並不違反其本意，刑法第13條第2 項定有明文。而金融
    帳戶之存摺、提款卡及密碼，僅係供使用人作為存款、提款
    、匯款、轉帳之用，一般人均得自行向銀行申請開設帳戶並
    領取存摺、提款卡加以使用，並無任何特定身分之限制，倘
    其本意非在將該帳戶作為犯罪之不法目的或掩飾真實犯罪者
    身分之情況下，實無以他人名義之帳戶存摺、提款卡進行交
    易之必要。近來佯稱購物付款發生錯誤、退稅、欠款、查詢
    帳戶、中獎等方式詐欺之犯罪類型層出不窮，此類犯罪多利
    用人頭帳戶作為贓款出、入帳戶，廣經媒體披載，政府亦多
    所宣導，目的均在避免民眾受騙，被告係具相當社會經驗之
    人，其於審理過程中之應對、舉止均與常人無異，係具通常
    智識程度之人，對此應知悉甚詳。故其將前開帳戶之存摺、
    提款卡及密碼提供他人作為詐欺取財犯罪時收款之用，當為
    其所能預見，且其發生並不違背其本意，則被告主觀上確有
    幫助詐欺之不確定故意，應堪認定。
  (四)被告於檢察官偵訊及本院審理時自承係因見報紙刊登廣告應
    徵司機工作，對方要求伊開立帳戶並交付相關帳戶資料等語
    ，然被告亦自陳其工作內容係依公司指示前往指定之地點收
    前後，匯入其提供之帳戶，公司再從該帳戶內提款等語，是
    被告於此情況之下，將其帳戶之存摺、提款卡及密碼等資料
    交付「蔡主任」，當知「蔡主任」所為應與財產性或詐欺犯
    罪有密切之關聯甚明。是被告辯稱不知該帳戶遭詐騙集團使
    用等語，顯與常情不符，殊難採信。
  (五)綜上所述，本案事證明確，被告犯行洵堪認定，應依法論科
    。
四、按刑法上之幫助犯，係對於犯罪與正犯有共同之認識，而以
    幫助之意思，對於正犯資以助力，未參與實施犯罪構成要件
    之行為者而言（參照最高法院88年度臺上字第1270號判決意
    旨）。被告係基於幫助該詐騙集團成員犯詐欺罪而提供提款
    卡、密碼等帳戶資料，且無任何積極證據證明其有參與實施
    詐欺取財之犯罪構成要件行為，是核被告所為，係犯刑法第
    30條第1項、第339條第1 項之幫助詐欺取財罪。被告所幫助
    之詐欺集團成員間，有犯意聯絡及行為分擔，均為共同正犯
    。又被告提供帳戶之提款卡、密碼等資料予詐騙集團成員之
    幫助犯行，應依刑法第30條第2 項之規定，按正犯之刑減輕
    之。爰審酌被告為具一般社會生活經驗之人，對於現今社會
    詐騙集團猖獗，若將私人帳戶提供他人使用，將成為犯罪人
    頭帳戶之可能，應可知悉，且被害人並因此由詐騙集團指示
    將遭詐騙款項轉入被告提供之帳戶而受有財產損失，所為已
    影響社會交易安全，並使犯罪之追查趨於困難及複雜，另參
    酌其犯罪之動機、生活狀況、智識程度、對於被害人所生之
    損害及尚未與被害人和解等一切情狀，量處如主文所示之刑
    ，並諭知易科罰金之折算標準，以示懲儆。
據上論斷，應依刑事訴訟法第452條、第299條第1 項前段，刑法
第339條第1項、第30條第1項前段、第2 項、第28條、第41條第1
項，刑法施行法第1條之1，判決如主文。
本案經檢察官郭昭吟到庭執行職務
中    華    民    國    97    年    12    月    31    日
                  刑事第十八庭  審判長法  官  胡宗淦
                                      法  官  林芳華
                                      法  官  彭慶文
上正本證明與原本無異。
如不服本判決應於收受送達後10日內向本院提出上訴書狀，並應
敘述具體理由；其未敘述上訴理由者，應於上訴期間屆滿後20日
內向本院補提理由書（均須按他造當事人之人數附繕本）「切勿
逕送上級法院」。告訴人或被害人如對於本判決不服者，應具備
理由請求檢察官上訴，其上訴期間之計算係以檢察官收受判決正
本之日期為準。
                                     書記官  陳怡君
中    華    民    國    97    年    12    月    31    日
附錄法條：
中華民國刑法第339條
（普通詐欺罪）
意圖為自己或第三人不法之所有，以詐術使人將本人或第三人之
物交付者，處5年以下有期徒刑、拘役或科或併科1千元以下罰金
。
以前項方法得財產上不法之利益或使第三人得之者，亦同。
前二項之未遂犯罰之。


司法院資訊處製作；財團法人民間司法改革基金會備份。
